最　高　行　政　法　院　裁　定
　　　　　　　　　　　　　94年度裁字第02037號
抗　告　人　歐朋影視傳播股份有限公司
代　表　人　甲　○
訴訟代理人　楊國宏律師
上列抗告人因與相對人行政院新聞局間聲請假處分事件，對於中
華民國94年8月23日臺北高等行政法院94年度全字第122號裁定提
起抗告，本院裁定如下︰
　　主  文
抗告駁回。
抗告訴訟費用由抗告人負擔。
　　理  由
一、本件抗告人於民國（下同）88年依衛星廣播電視法 (下稱衛
    廣法)申請獲得「歐棚頻道」 (下稱系爭頻道)衛星廣播電視
    事業執照，有效期限至94年8月2日止。抗告人於94年2月25
    日前送件申請換發系爭頻道衛星廣播電視事業執照，相對人
    以94年8月2日新廣四字第0940601016號行政處分書 (下稱原
    處分)不予換發，抗告人以相對人之處分顯然於法不符且將
    造成抗告人難以回復之損害，為此依行政訴訟法第298條第2
    項之規定，向原審聲請定暫時狀態之假處分，請求准予抗告
    人換發歐棚衛星電視台「行政院新聞局衛星廣播電視執照」
    或將原證照予以延長之處分云云。原審以：按行政訴訟法第
    298條第2項規定：「於爭執之公法上法律關係，為防止發生
    重大之損害或避免急迫之危險而有必要時，得聲請為定暫時
    狀態之處分。」上開暫時權利保護制度，於法理上須受到一
    定程度的「禁止本案先取」原則之限制，亦即假處分不得達
    到與本案勝訴相同之結果，惟在例外情形下，為滿足聲請人
    之生存必要之請求，或拒絕此種假處分聲請，將導致聲請人
    嚴重且無可期待之負擔時，為確保權利之有效保護，始許其
    違反上開「本案先取」原則。查本件抗告人之聲明係在請求
    相對人准許換發執照或延長原執照，已如前述，關於延長原
    執照部分，未經抗告人向相對人提出申請，且與衛廣法第6
    條第2項規定之執照有效期限為6年，期限屆滿前應申請換照
    之明文不合，抗告人縱係為本案之請求，亦不合法且無理由
    ，自更無以假處分定暫時狀態之必要。又關於命相對人准許
    換照部分，核此一聲請如獲准許，將達到與本案勝訴相同之
    結果，依前說明，違反前揭「禁止本案先取」之原則，自非
    法之所許。又查抗告人此部分之聲請，非為滿足聲請人即抗
    告人之生存必要之請求，蓋雖其理由稱係為防止面臨歇業、
    龐大財產損失等重大損害及急迫危險，惟為避免上開損害或
    危險，抗告人仍非無依其他之請求而達成此一目的，是於本
    件為本案之先取非屬必要；再者，本件假處分聲請之駁回，
    亦無導致前揭所謂嚴重且無可期待之負擔之可言，是本件聲
    請於法無據等由，據以駁回抗告人之聲請。
二、抗告人不服原裁定提起抗告，略謂：抗告人於原審已主張假
    處分之方法由原審依職權予以審酌，准予暫時換照或延長原
    執照半年或一年之期間，其請求並無達到與本案勝訴相同之
    結果，並且法院亦得依行政訴訟法第303條準用民事訴訟法
    第535條之規定，依職權予以審酌定暫時狀態處分所必要之
    方法，原審以抗告人違反「禁止本案先取」原則，顯有誤會
    。又相對人准許暫時換發執照或延長原執照半年或一年，並
    不會對相對人造成任何損害，相反地對抗告人將持續性造成
    每月廣告費重大損失，如僅能循行政爭訟程序救濟，曠日廢
    時緩不濟急，勢必導致抗告人歇業或破產之無法回復之損害
    ，本案確有聲請定暫時狀態之必要，原裁定駁回抗告人之聲
    請，顯屬違法，為此求為廢棄原裁定等語。
三、按「於爭執之公法上法律關係，為防止發生重大之損害或避
    免急迫之危險而有必要時，得聲請為定暫時狀態之處分。」
    為行政訴訟法第298條第2項所明定。該規範意旨，係因公法
    上權利之爭執，常因訴訟之進行曠日廢時，即使權利人事後
    已取得勝訴判決，往往因損害已經發生或公法上權利狀態有
    所變更，導致權利無從實現，故有給予暫時性保護之必要。
    又「關於行政機關之行政處分，不得為前條之假處分。」行
    政訴訟法第299條固定有明文，惟在請求命為行政處分之課
    予義務訴訟情形，由於行政機關怠為行政處分或拒絕作成人
    民申請之行政處分，人民仍有聲請假處分以為暫時權利救濟
    之必要。本件本案訴訟應為撤銷相對人否准換發執照處分之
    撤銷訴訟，加上訴請相對人應准許換發執照之課予義務訴訟
    ，依上開說明，本件抗告人聲請定暫時狀態之假處分，程序
    上尚無不合，合先敘明。次查依上引行政訴訟法第298條第2
    項規定，必須有防止發生重大之損害或避免急迫之危險必要
    時，始得聲請為定暫時狀態之處分。聲請人對於上開要件應
    舉證釋明之，如未能加以釋明，則其聲請自難准許。所謂「
    重大損害」應綜合情形判斷是否對聲請人造成非僅通常而難
    以回復之損害，而所稱「急迫危險」係指危險刻不容緩，無
    法循行政或爭訟程序處理者。本件抗告人並未舉證釋明其如
    未能請准定暫時狀態之處分有何急迫之危險。抗告人雖提出
    節目託播合約書4份、廣告託播單多紙及器材訂購單1紙，欲
    證明其將因原處分而受重大之損害，然查卷附節目託播單均
    係短期之託播，大部分於今（94）年10月間即期滿，足見尚
    不致因未獲換發執照而造成鉅額之節目託播費之損失，又抗
    告人檢送之廣告託播單均無任何人署名，自無文書之效力而
    無從採為釋明之證據，另依抗告人公司登記資料，其所營事
    業共登記9項，衛星廣播電視節目供應業僅屬其中一種，此
    有抗告人公司登記資料在原審卷可稽，故尚難以原執照未獲
    換發即將造成抗告人倒閉歇業之重大程度，所購器材是否供
    衛星廣播業使用，亦無從釋明，從而抗告人所提出之證據，
    尚未對其受有重大損害乙事達到已盡釋明之程度，自應受不
    利之認定。次查我國有線電視普及率甚高而幾乎深入每一家
    庭，其效果無遠弗屆，苟有違反法律或公序良俗，勢將影響
    深遠，綜合審酌抗告人因未獲換照所受之損失，及有線電視
    影響之重大等情事，揆諸前開法律說明，抗告人之定暫時狀
    態假處分之聲請，尚難謂已達准許聲請必要之程度，自難准
    許。末查依行政訴訟法第303條準用民事訴訟法第535條之規
    定，法院應依職權予以審酌定暫時狀態處分所必要之方法，
    故法院尚難以抗告人請求之處分方法違反「禁止本案先取」
    原則，而遽以駁回其聲請，抗告意旨主張其未違反「禁止本
    案先取」原則乙節，固非無據，惟抗告人本件聲請尚未依法
    釋明「重大損害」及聲請之必要性，因而不合定暫時狀態假
    處分之要件，已如前述，是原裁定雖有部分理由未盡妥適，
    然裁判之結果則無異，仍應予維持。綜上，本件抗告難認有
    理由，應予駁回。
四、依行政訴訟法第104條、民事訴訟法第95條、第78條，裁定
    如主文。
中    華    民    國    94    年    9     月    29    日
                  第五庭審判長法  官　高　啟　燦
                              法  官　蔡　進　田
                              法  官　黃　璽　君
                              法  官　廖　宏　明
                              法  官　楊  惠  欽
以  上  正  本  證  明  與  原  本  無  異
中    華    民    國    94    年    9    月    30     日
　　　　　　　　　　　　　　　書記官　彭　秀　玲
